【裁判字號】    98,交抗,2848
【裁判日期】    981207
【裁判案由】    違反道路交通管理處罰條例
【裁判全文】
臺灣高等法院交通事件裁定            98年度交抗字第2848號
    抗  告  人
    即受處分人  甲○○
上列抗告人因違反道路交通管理處罰條例案件，不服臺灣士林地
方法院，中華民國98年10月30日所為裁定（98年度交聲字第163
號），提起抗告，本院裁定如下：
    主  文
抗告駁回。
    理  由
一、原處分意旨略以：異議人即受處分人甲○○所有之車牌號碼
    0631-QU 號自用小客車，於97年4 月5 日18時32分許，行經
    國道高速公路造橋收費站北上第2 車道，因未裝設ETC 而行
    駛電子收費車道，致通行費欠繳，經催繳而未能於繳費期限
    97年5 月25日期限內完成繳納，經內政部警政署國道公路警
    察局以其於補繳期限終止日之次日即97年5 月26日成立「汽
    車行駛於應繳費之公路，不依規定繳費」之違規行為，而於
    97年8 月21日逕行舉發，異議人逾舉發單所載應到案期限97
    年9 月20日60日以上未到案，經原處分機關臺北市交通事件
    裁決所於98年1 月5 日逕依道路交通管理處罰條例第27條第
    1 項、違反道路交通管理事件統一裁罰基準及處理細則第43
    、44條及該處理細則第2 條第2 項之裁罰基準表等規定，裁
    處異議人罰鍰6 千元等情，有內政部警政署國道公路警察局
    舉發違反道路交通管理事件通知單（公警局交字第ZBQ01728
    8 號）、臺北市交通事件裁決所違反道路交通管理事件裁決
    書（北市裁催字第裁22-ZBQ017288號）附卷可稽。
二、原裁定意旨略以：
  (一)異議人自承其所有之上開車輛，於前揭時間，未裝設ETC 而
    行駛於高速公路電子收費車道，致通行費欠繳之事實，此並
    有採證相片1 紙附卷可稽；惟異議人爭執其並未收受催繳通
    知單及舉發單，不應逕為裁罰6 千元云云。
  (二)查異議人對於其住所為「臺北市○○○街○ 段198 號5 樓」
    乙情，並無爭執，且有本件聲明異議狀記載聲明人之住所為
    上址可考；而本件「補繳通行費及作業處理費通知單」（載
    明繳款期限為97年5 月25日），係於97年5 月12日送達於異
    議人上開住所，因未獲會晤本人，亦無受領文書之同居人或
    受僱人，乃製作送達通知書2 份，1 份黏貼於應受送達人住
    居所門首，1 份置於該送達處所信箱或其他適當位置以為送
    達，並寄存在後港郵局，又因異議人逾繳費期限未繳納，經
    內政部警政署國道公路警察局以其於補繳期限終止日之次日
    即97年5 月26日成立道路交通管理處罰條例第27條第1 項「
    汽車行駛於應繳費之公路，不依規定繳費」之違規行為，而
    於97年8 月21日予以舉發，該舉發單（載明應到案期限為97
    年9 月20日），係於97年8 月29日送達於異議人上開住所，
    亦因未獲會晤本人，亦無受領文書之同居人或受僱人，乃製
    作送達通知書2 份，1 份黏貼於應受送達人住居所門首，1
    份置於該送達處所信箱或其他適當位置以為送達，並寄存在
    後港郵局等情，有交通部臺灣區○道○○○路局造橋收費站
    98年2 月25日函檢附之該局委託遠通電收股份有限公司補繳
    通行費及作業處理費通知單及送達證書、內政部警政署國道
    公路警察局舉發違反道路交通管理事件通知單（公警局交字
    第ZBQ017288 號）之送達證書附卷可稽，該等催繳通知單及
    舉發單均因寄存送達而發生合法送達效力，此乃依法律規定
    所發生之送達效力，不受異議人實際是否或於何時領取寄存
    文件之影響，是則異議人未於催繳通知單載明之繳款期限為
    97年5 月25日前補繳通行費及作業處理費，於補繳期限終止
    日之次日即97年5 月26日起已成立道路交通管理處罰條例第
    27條第1 項「汽車行駛於應繳費之公路，不依規定繳費」之
    違規，舉發機關依法舉發並無違誤，嗣異議人再逾舉發單載
    明之應到案期限97年9 月20日，迄原處分機關於98年1 月5
    日裁決時未到案，而有逾應到案期限60日以上之情形，亦無
    疑義，是原處分機關逕依前揭道路交通管理處罰條例第27條
    第1 項第1 款、道路交通管理事件統一裁罰基準及處理細則
    第43、44條，及該處理細則第2 條第2 項之裁罰基準表等規
    定，裁處異議人罰鍰6 千元，均屬於法有據。異議人所辯，
    不能解免其違規責任。
  (三)綜上，本件異議人所有之汽車，確有行駛於高速公路，不依
    規定繳費之違規行為，經舉發機關依法舉發，異議人於舉發
    單合法送達後，逾應到案期限60日以上未繳納罰鍰，原處分
    機關逕依前揭規定裁處罰鍰6 千元，並無違誤，本件受處分
    人之異議為無理由，應予駁回。
三、抗告意旨略以：97年8 月21日因漏繳過路費被罰3000元之單
    號ZBQ017288 （按：應係指上開舉發通知單），郵局並未按
    行政程序法第74條「寄存送達」之規定為送達，郵局無法提
    出「具體證據」證明有通知或有將送達通知書黏貼於應受送
    達人住居所，致抗告人不知情，使罰單罰金加倍至6000元云
    云。
四、經查：
  (一)按違反道路交通管理事件統一裁罰基準及處理細則第5 條規
    定，處理違反道路交通管理事件，有關文書送達之程序，依
    行政程序法之規定；又送達於應受送達人之住居所、事務所
    或營業所為之；再於應送達處所不獲會晤應受送達人時，得
    將文書付與有辨別事理能力之同居人、受僱人或應送達處所
    之接收郵件人員；另送達不能依前2 條規定為之者，得將文
    書寄存送達地之地方自治或警察機關，若由郵務機關送達者
    ，得將之寄存於送達地之郵政機關，並作送達通知書兩份，
    1 份黏貼於應受送達人住居所、事務所、營業所或其就業處
    所門首，另1 份交由鄰居轉交或置於該送達處所信箱或其他
    位置，以為送達，行政程序法第72條第1 項、第73條第1 項
    及第74條第1 項、第2 項，分別定有明文。
  (二)抗告人即受處分人因逾期未繳納通行費，於補繳期限終止日
    之次日（即97年5 月26日）成立道路交通管理處罰條例第27
    條第1 項「汽車行駛於應繳費之公路，不依規定繳費」之違
    規行為，內政部警政署國道公路警察局並於97年8 月21日予
    以舉發，該舉發通知單已於97年8 月29日送達抗告人住所「
    臺北市○○○街○ 段198 號5 樓」，因未獲會晤本人，亦無
    受領文書之同居人或受僱人，乃製作送達通知書2 份，1 份
    黏貼於應受送達人住居所門首，1 份置於該送達處所信箱或
    其他適當位置以為送達，並寄存於後港郵局，此有交通部臺
    灣區○道○○○路局造橋收費站98年2 月25日函檢附之內政
    部警政署國道公路警察局舉發違反道路交通管理事件通知單
    （公警局交字第ZBQ017288 號）之送達證書1 份附卷可稽（
    見98交聲字第163 號卷第20、25頁），是該舉發通知單已因
    寄存送達而發生合法送達效力。抗告人雖辯稱郵局無法提出
    「具體證據」證明有通知或有將送達通知書黏貼於應受送達
    人住居所云云，然從上開舉發通知單（公警局交字第ZBQ017
    288 號）之送達證書內容觀之，郵務人員已將送達通知書之
    其中1 份黏貼於抗告人上開住所門首，並將另1 份置於該處
    所信箱或其他適當位置以為送達，並寄存於後港郵局，已足
    證該舉發通知單符合上述規定完成寄存送達，亦屬合法送達
    ，不因抗告人實際上有無收受而有所差異，是抗告人前揭所
    辯，當不足採。
  (三)綜上所述，原審裁定認原處分機關以受處分人上開交通違規
    行為明確，經舉發機關依法舉發，受處分人於舉發單合法送
    達後，逾應到案期限60日以上未繳納罰鍰，而依前揭規定裁
    處罰鍰6 千元，並無違誤，而駁回受處分人之異議，經核並
    無不當。受處分人猶持前詞指摘原裁定為不當，為無理由，
    應予駁回。
五、據上論結，應依道路交通案件處理辦法第26條，刑事訴訟法
    第412 條，裁定如主文。
中    華    民    國    98    年    12    月    7     日
                  刑事第十四庭審判長法  官  陳志洋
                                    法  官  謝靜慧
                                    法  官  梁耀鑌
以上正本證明與原本無異。
不得再抗告。
                                    書記官  莊淑茹
中    華    民    國    98    年    12    月    8     日


司法院資訊處製作；財團法人民間司法改革基金會備份。
